【裁判字號】    97,消債更,180
【裁判日期】    971009
【裁判案由】    更生事件
【裁判全文】
臺灣板橋地方法院民事裁定  97年度消債更字第180號
聲  請  人  甲○○
代  理  人  乙○○律師
上列當事人因消費者債務清理事件，聲請更生及保全處分，本院
裁定如下：
    主  文
更生及保全處分之聲請均駁回。
聲請費用由聲請人負擔。
    理  由
一、按債務人與金融機構協商成立者，不得聲請更生或清算，但
    因不可歸責於己之事由，致履行顯有重大困難者，不在此限
    ；本條例施行前，債務人依金融主管機關協調成立之中華民
    國銀行公會會員，辦理消費金融案件無擔保債務協商機制與
    金融機構成立之協商，準用前項之規定，消費者債務清理條
    例第151 條第5 項、第6 項分別定有明文。依其立法理由可
    知，債務清償方案成立後，應由債務人按其條件履行，須於
    其後發生情事變更，在清償期間收入或收益不如預期，致該
    方案履行困難甚或履行不能，因不可歸責於己，始能聲請更
    生或清算，且此項規定旨在避免債務人任意毀諾已成立之協
    商，濫用更生或清算之裁判上債務清理程序，蓋以債務清償
    方案係經當事人行使程序選擇權所為之債務清理契約，債務
    人應受該成立之協議所拘束，故債務人既已與金融機構協商
    成立，如認該協商方案履行有其他不適當情形，仍應再循協
    商途徑謀求解決。次按聲請更生或清算不合程式或不備其他
    要件者，法院應以裁定駁回之，但其情形可以補正者，法院
    應定期間先命補正，同條例第8 條亦有明文規定。
二、本件聲請意旨略以：聲請人即債務人在消費者債務清理條例
    施行前，曾依照中華民國銀行公會會員辦理消費金融案件無
    擔保債務協商機制，與最大債權銀行臺灣新光商業銀行成立
    協商（按於民國95年4 月間成立協商，協商條件為自95年5
    月起分80期，利率0 ﹪，聲請人於每月10日清償新臺幣〈下
    同〉27,816元），惟聲請人因子女增加，須支出醫療及育兒
    費用，及房屋貸款利率調升，利息增加，每月收入扣除協商
    金額及房屋貸款還款金額，無法維持生活基本開銷，故聲請
    人有不可歸責於己致履行協商顯有重大困難之事由。為此，
    聲請更生云云。
三、經查，聲請人主張之上開事實，固據提出財產及收入狀況說
    明書、債權人清冊、臺灣板橋地方法院支付命令影本、民事
    支付命令聲請狀影本、臺灣臺北地方法院民事裁定影本等資
    料為證，惟聲請人所檢附之上開資料，經核其內容仍未齊備
    ，有命補正之必要，本院乃於97年5 月21日裁定命聲請人應
    於裁定送達後10日內予以補正，並特別就有關消費者債務清
    理條例第151 條要件，命聲請人提出「曾與金融機構協商成
    立，應提出：因不可歸責於己之事由，致履行顯有重大困難
    」之證明文件，聲請人於收受後，雖於97年6 月11日及同年
    月13日具狀補正，然綜觀其補正之內容，就「因不可歸責於
    己之事由，致履行顯有重大困難」一節，仍重申前述內容，
    僅提出產檢紀錄影本及房屋貸款契約影本，並未提出任何足
    以證明有「因不可歸責於己之事由，致履行顯有重大困難」
    之證據。且查，行政院主計處公佈之97年度臺灣省每人每月
    最低生活費用為9,829 元，該等費用即包括食、衣、住、行
    等費用在內，聲請人既已負債大於資產，應較一般人更節約
    支出，撙節開銷，自應以最低生活費用為標準，計算聲請人
    本身之生活費用及其應負擔之扶養費用，從而，本件縱認有
    聲請人所主張因子女增加，須負擔扶養費用之情事，則以目
    前聲請人每月收入25,000元（見本院卷第68頁之收入證明切
    結書）為基準，減去聲請人本身及扶養兒女之最低生活費用
    19,658元（即：聲請人9,829 元＋未成年子女4,914.5 元＋
    增加子女4,914.5 元＝19,658元）（按聲請人之配偶應負擔
    扶養費用之半數），聲請人尚有餘額可資運用（即：25,000
    元－19,658元＝5,342 元）。次查，聲請人所指房屋貸款利
    率調升，利息增加乙節，應屬聲請人與最大債權銀行臺灣新
    光商業銀行成立協商時業已存在或可預見，並得據以評估可
    否履行協商條件之事項，尚難以其每月需有上開金額支出，
    而作為聲請人毀諾不繼續履行協商條件之事由。
四、綜上所述，本件聲請人聲請更生所提及嗣後補提之證據，均
    不能認其於協商成立後，有何不可歸責於己致履行顯有重大
    困難之事由，則其本件聲請自屬不能准許，應將其更生之聲
    請予以駁回。又聲請人更生之聲請暨經駁回，其所為保全處
    分之聲請，即已無必要，應併予駁回。爰裁定如主文。
五、另聲請人如尚認原協商條件超過其負擔能力，自仍尚得依照
    中華民國銀行公會通知各會員銀行之個別協商一致性方案，
    與債權銀行再次協商調整變更協商內容，以解決聲請人對於
    金融機構所負之債務問題；至於聲請人所預納之郵務送達費
    4,760 元及鑑定費3,000 元，則待本案確定後，郵務送達費
    如有餘額，再就郵務送達費之餘額及鑑定費予以退還；附此
    敘明。
中    華    民    國    97    年    10    月    9     日
              民事第一庭      法    官    李世貴
上為正本係照原本作成
如不服本裁定，應於裁定送達後10日內，以書狀向本院提出抗告
，並繳納抗告費新臺幣1 千元
中    華    民    國    97    年    10    月    13    日
                              書 記 官    蘇哲男


司法院資訊處製作；財團法人民間司法改革基金會備份。
